臺灣彰化地方法院刑事判決　　　　　　　 95年度易字第956號
公　訴　人　臺灣彰化地方法院檢察署檢察官
被　　　告　甲○○
上列被告因違反毒品危害防制條例案件，經檢察官聲請簡易判決
處刑（95年度偵字第6179號），本院員林簡易庭認不宜逕以簡易
判決處刑（95 年度員簡字第434號），移由本院改依通常程序審
理，並經本院合議庭裁定由受命法官獨任進行簡式審判程序，茲
判決如下：
    主    文
甲○○持有第一級毒品，處拘役伍拾日，如易科罰金，以銀元
佰元折算壹日。扣案之第一級毒品海洛因（驗餘淨重零點壹貳公
克）沒收銷燬之；另扣案之供前開第一級毒品海洛因包裝用之外
包裝袋壹只（重零點貳公克）沒收之。
    事    實
一、甲○○明知海洛因係毒品危害防制條例所定之第一級毒品，
    不得非法持有，於95年5 月19日凌晨1 時許，在彰化縣社頭
    鄉○○路社頭果菜市場前，向真實姓名年籍不詳、自稱「阿
    財」之成年男子，以新臺幣（下同）1,000 元之價格購買第
    一級毒品海洛因1 包（驗餘淨重0.12克，空包裝重0.23公克
    ）欲供己施用，而自斯時起非法持有，且尚未及施用，即於
    同日凌晨1 時30分許，在彰化縣社頭鄉○○路○ 段233 號前
    ，遇警盤查而查獲，並扣得上開毒品海洛因1 包（驗餘淨重
    0.12克，空包裝重0.23公克）。
二、案經彰化縣警察局員林分局報請臺灣彰化地方法院檢察署檢
    察官偵查後，聲請以簡易判決處刑，本院認不宜以簡易判決
    處刑，改依通常程序審理，並由本院合議庭裁定改依簡式審
    判程序審理。
    理    由
一、除被告所犯為死刑、無期徒刑、最輕本刑為3 年以上有期徒
    刑之罪或高等法院管轄第1審案件者外，於前條第1項程序進
    行中，被告先就被訴事實為有罪之陳述時，審判長得告知被
    告簡式審判程序之旨，並聽取當事人、代理人、辯護人及輔
    佐人之意見後，裁定進行簡式審判程序；除簡式審判程序及
    簡易程序案件外，第1審應行合議審判，刑事訴訟法第273條
    之1 第1 項、第284 條之1 分別定有明文。本件被告甲○○
    所犯係死刑、無期徒刑、最輕本刑為3 年以上有期徒刑之罪
    或高等法院管轄第1 審案件以外之罪，並於本院行準備程序
    時就被訴事實為有罪之陳述，本院合議庭依前揭規定，經評
    議結果，裁定改由受命法官獨任行簡式審判程序，合先敘明
    。
二、上揭事實，業據被告於警詢、偵訊、本院準備程序及審理時
    供承不諱（見臺灣彰化地方法院檢察署95年度第2169號卷第
    9 、10、28頁，本院95年度易字第956 號卷第60、66-68 頁
    ）；又被告於95年5 月19日凌晨1 時30分許經警盤查查獲之
    白色粉末1 包（驗餘淨重0.12克，空包裝重0.23公克），經
    以化學呈色法、氣相層析質譜分析法鑑驗結果，驗出第一級
    毒品海洛因成分，有法務部調查局95年6 月27日調科壹字第
    140013018 號鑑定通知書1 紙在卷可參（見臺灣彰化地方法
    院檢察署95年度第2169號卷第2 頁）；另有照片1 張在卷可
    稽，及前揭第一級毒品海洛因1 包扣案可佐（見臺灣彰化地
    方法院檢察署95年度第2169號卷第25、26頁），是認被告自
    白核與事實相符。本件事證已臻明確，被告犯行堪以認定，
    應予依法論科。
三、查刑法於94年2 月2 日修正公布，並於95年7 月1 日施行。
    按行為後法律有變更者，適用行為時之法律，但行為後之法
    律有利於行為人者，適用最有利於行為人之法律，現行刑法
    第2 條第1 項訂有明文。此條規定乃與刑法第1 條罪刑法定
    主義契合，而貫徹法律禁止溯及既往原則，係規範行為後法
    律變更所生新舊法律比較適用之準據法，是刑法第2 條本身
    雖經修正，但刑法第2 條既屬適用法律之準據法，本身尚無
    比較新舊法之問題，應一律適用裁判時之現行刑法第2 條規
    定以決定適用之刑罰法律，先予辨明。又以本次刑法修正之
    比較新舊法，應就罪刑有關之共犯、未遂犯、牽連犯、連續
    犯、結合犯，以及累犯加重、自首減輕暨其他法定加減原因
    （如身分加減）與加減例等一切情形，綜其全部罪刑之結果
    而為比較，最高法院95年5 月23日95年度第8 次刑庭會議決
    議可資參照。本案被告行為後，罰金罰鍰提高標準條例第 2
    條業已刪除，而刑法第41條第1 項前段關於易科罰金之折算
    標準已由舊法之以銀元100 元以上、300 元以下折算1 日，
    修正為以新臺幣1,000 元、2,000 元、3,000 元折算1 日，
    因屬科刑規範事項之變更，其折算標準為裁判時所應諭知，
    自有就新舊法規定比較之必要，經比較新舊法結果，以被告
    行為時之舊法較為有利於被告，本案應適用被告行為時之法
    律即修正前刑法之規定論斷。
四、核被告所為，係犯毒品危害防制條例第11條第1 項之持有第
    一級毒品罪。爰審酌被告之素行、犯罪之動機、目的，手段
    尚屬平和、持有之時間非長，與事後自始坦承犯行之態度，
    對社會秩序所生之危害、智識程度等一切情狀，量處如主文
    所示之刑，並諭知易科罰金之折算標準。扣案之海洛因（驗
    餘淨重0.12克，空包裝重0.23公克），係屬第一級毒品，應
    依毒品危害防制條例第18條第1 項前段之規定沒收銷燬之。
    又扣案之供前開第一級毒品海洛因包裝用之外包裝袋1 只，
    依前揭法務部調查局鑑定通知書之記載，足認前開供第一級
    毒品海洛因包裝用之外包裝袋1 只，係可與包裝內之毒品分
    離，而外包裝袋主要作用在於包裹毒品，防其裸露、潮濕，
    便於被告持有毒品，且屬被告所有，業據被告供承在卷，爰
    依刑法第38條第1 項第2 款之規定宣告沒收（最高法院93年
    度臺上字第2743號判決意旨參照），又因刑法第38條沒收之
    規定，亦於95年7 月1 日修正施行，而從刑附屬於主刑，除
    法律有特別規定者外，依主刑所適用之法律，最高法院95年
    度第8 次刑事庭會議決議參照，參以本件主刑部分適用行為
    時之刑法較有利於被告，已如上述，是本件沒收，應適用行
    為時法即修正前刑法第38條第1 項第2 款規定，附此敘明。
據上論斷，應依刑事訴訟法第452 條、第273 條之1 、第299 條
第1 項前段，毒品危害防制條例第11條第1 項、第18條第1 項前
段，刑法第11條、第2 條第1 項前段、第41條第1 項前段（修正
前）、第38條第1 項第2 款（修正前），罰金罰鍰提高標準條例
第2條（修正前），判決如主文。
本案經檢察官莊佳瑋到庭執行職務。
中　　華　　民　　國　　96　　年　　3 　　月　　30　　日
                  刑事第八庭    法  官  林秉暉
以上正本證明與原本無異。
如不服本判決，應於判決送達後10日內，向本院提出上訴狀（須
附繕本）。
中　　華　　民　　國　　96　　年  　3 　　月　  30　  日
                                書記官  梁高賓
附錄論罪科刑法條全文：
毒品危害防制條例第11條第1項
持有第一級毒品者，處3 年以下有期徒刑、拘役或新臺幣5 萬元
以下罰金。
